臺灣彰化地方法院刑事判決
111年度原易字第7號
公  訴  人  臺灣彰化地方檢察署檢察官
被      告  金文馨


選任辯護人  盧志科律師
上列被告因詐欺案件，經檢察官提起公訴（110年度調院偵字第1
5號、111年度偵字第6471號），被告於準備程序進行中，就被訴
事實為有罪之陳述，經本院合議庭裁定由受命法官獨任進行簡式
審判程序，判決如下：
    主  文
金文馨犯如附表所示之罪，各處如附表所示之刑，應執行有期徒
刑壹年，如易科罰金，以新臺幣壹仟元折算壹日。
    犯罪事實及理由
一、金文馨（原名：曹文馨）之父親與劉英吉為認識多年之友人
    ，劉英吉經常出入金文馨家，金文馨亦稱呼劉英吉為叔叔，
    故金文馨對劉英吉生活交友狀況有相當程度之瞭解，並知悉
    劉英吉甫於民國107年3月間有出售不動產，手邊尚留有閒錢
    ，且為單身。詎金文馨竟意圖為自己不法之所有，萌生利用
    網路假扮「黃宥蓁」女子與劉英吉交往，因此詐財牟利之犯
    意，先假扮「黃宥蓁」於107年4月間，透過FACEBOOK社群軟
    體（下稱臉書）主動將劉英吉加入為好友，並向劉英吉佯稱
    自己為金文馨之朋友云云，經劉英吉向金文馨確認後，金文
    馨又向劉英吉謊稱認識「黃宥蓁」，且2人均係高雄市三民
    區之高新醫院之護士同事云云，劉英吉不疑有他，乃進而與
    「黃宥蓁」交往。劉英吉誤認「黃宥蓁」係以結婚為前提與
    自己交往，致劉英吉對於與「黃宥蓁」間之金錢往來鬆懈防
    備心態，而誤判彼此間金錢往來之風險，金文馨假扮「黃宥
    蓁」以「感情詐欺」之方式，對劉英吉為下列行為：
  ㈠由「黃宥蓁」於107年5月11日，向劉英吉佯稱：母親節要購
    買金飾送給母親，要求劉英吉先行在臉書網路購物平台購買
    項鍊、墜子等金飾云云，致劉英吉不疑有他，遂依「黃宥蓁
    」之要求向裕城珠寶銀樓購入價值新臺幣（下同）1萬2450
    元之金飾，並約於107年5月20幾日間，在彰化縣員林市員東
    路之郵局，將所購得之金飾寄交至高雄市給「黃宥蓁」。
  ㈡由「黃宥蓁」於107年10月7日，向劉英吉佯稱：自己被母親
    綁架勒贖，要求劉英吉匯款5萬元相救，否則會被打死云云
    ；而金文馨亦向劉英吉謊稱：有接到「黃宥蓁」媽媽電話，
    對方表示只要給5萬元就放「黃宥蓁」回高雄，自己願意出1
    萬元幫忙云云，致劉英吉不疑有他，乃分別於107年10月8日
    13時14分、13時20分，經由自動櫃員機先後將3萬元、5000
    元匯入「黃宥蓁」指定之合作金庫銀行帳號0000000000000
    號帳戶（此帳戶經查係金文馨所開設帳戶，下稱金文馨合作
    金庫帳戶）；另於107年10月11日14時59分，匯款1萬元至「
    黃宥蓁」指定之中華郵政股份有限公司高雄民壯郵局帳號00
    000000000000號帳戶（此帳戶經查係金文馨所開設帳戶，下
    稱金文馨民壯郵局帳戶）。
  ㈢由「黃宥蓁」於107年11月11日許，向劉英吉佯稱：自己家中
    有些土地可用來還款給劉英吉，但須先由代書辦理相關戶口
    、土地事務云云；金文馨亦於107年11月25日配合「黃宥蓁
    」之說詞而向劉英吉謊稱：「黃宥蓁」土地事務辦妥後，該
    土地會全部給劉英吉云云，劉英吉不疑有他，乃於107年11
    月12日晚間7時許，在金文馨住處，將辦理土地過戶費用之1
    萬2,000元現金交與金文馨。
  ㈣由「黃宥蓁」於107年11月29日向劉英吉佯稱：我快瘋了，他
    們一直打我，我快被打死了，快匯給金文馨5萬元交給我救
    我云云；金文馨亦傳送「黃宥蓁」遭嚴重施暴，現已送加護
    病房治療之不實照片給劉英吉。致劉英吉不疑有他，遂分別
    於107年11月29日15時58分、107年11月30日10時32分、107
    年11月30日12時53分、107年12月3日13時43分，先後匯款2
    萬元、5000元、5000元、2萬元至金文馨民壯郵局帳戶。
  ㈤由「黃宥蓁」於107年12月20日，向劉英吉佯稱：自己身上項
    鍊遭搶走，欲向劉英吉索取身上配戴之金項鍊（重量為1兩2
    分3厘），因自己在加護病房住院，請劉英吉將金項鍊交給
    金文馨再轉交給自己云云；而金文馨除向劉英吉轉述上開虛
    構事實外，亦向劉英吉謊稱：請在高雄市九如一路與堯山街
    口將金項鍊交給我，我再轉交給「黃宥蓁」云云，致劉英吉
    不疑有他，乃於同日下午，在高雄市九如一路與堯山街口將
    其身上配戴之金項鍊交給金文馨。
  ㈥由金文馨於108年2月9日，向劉英吉佯稱：「黃宥蓁」於案件
    開庭中與母親等3人在法院開庭中因故吵架互毆，對方要求
    「黃宥蓁」賠償20萬元，要求劉英吉支付5萬8500元，金文
    馨則支付2萬元幫忙處理云云，致劉英吉不疑有他，乃於108
    年2月9日提領6萬元現金，並於翌（10）日在彰化縣員林市
    金文馨之姑姑家將之交與金文馨。
　㈦嗣因劉英吉之母親發現劉英吉疑遭詐騙，經劉英吉追查後，
    始查知上情。
二、案經劉英吉委由洪錫爵律師告訴臺灣彰化地方檢察署檢官偵
    查起訴。
    理  由
一、本案被告所犯係死刑、無期徒刑、最輕本刑為3年以上有期
    徒刑以外之罪，其於準備程序就前揭被訴事實為有罪之陳述
    ，經受命法官告知簡式審判程序之旨，並聽取被告、辯護人
    與公訴人之意見後，本院認無不得或不宜改依簡式審判程序
    進行之處，爰依刑事訴訟法第273條之1第1項裁定由受命法
    官獨任進行簡式審判程序，合先敘明。
二、證據名稱：
  ㈠證人即告訴人劉英吉於偵查中之指述。
　㈡證人黃瀅晅、黃筱錦、王樹娟於警詢之證述。
　㈢臉書MESSENGER通訊軟體對話紀錄。
　㈣LINE通訊軟體對話紀錄。
  ㈤自動櫃員機交易紀錄。
　㈥金融帳戶客戶資料、交易明細表。
　㈦手機門號申請人基本資料、通聯紀錄。
　㈧新高醫院109年7月3日新高管字第1090046號函、109年9月25
    日新高管字第1090066號函。
　㈨被告金文馨之自白。
三、論罪科刑：
  ㈠核被告所為均係犯刑法第339條第1項之詐欺取財罪。
　㈡被告之辯護人固為被告辯護主張被告如犯罪事實欄㈠至㈥各次
    行為，在法律上有評價為接續犯而論以一罪之可能，惟被告
    如犯罪事實欄㈠至㈥所示6次行為時間間隔半個多月至5個月
    不等，並非於密切接近之時間所為，且其各次對告訴人劉英
    吉施用之詐術均不相同，各次行為於告訴人劉英吉交付財物
    後已可認為既遂終了，嗣又再對劉英吉施用另一詐術使劉英
    吉再度陷於錯誤而交付財物，可認為係另行起意之行為，被
    告前開各次行為，應予分別評價而認為數罪，從而被告所為
    本案犯罪事實欄㈠至㈥6次詐欺取財犯行，犯意各別，行為互
    殊，應予分論併罰。
  ㈢爰審酌被告對告訴人施用詐術侵害告訴人財產權益，使告訴
    人受損害之程度，並考量其犯後坦承犯行，且已與告訴人達
    成和解，並賠償告訴人30萬元，有本院調解程序筆錄在卷可
    憑，並衡以其自述大學畢業，有護理師證照；已婚，育有1 
    名將屆3歲之子女，與爸爸、先生、小孩同住，目前沒有工
    作，在家帶小孩，家裡經濟都是靠先生，之前向告訴人騙來
    的錢都已經花完了，本案賠償告訴人之30萬元是向他人借貸
    支應，此外並無其他負債之生活及家庭經濟狀況，參以其素
    行、犯罪動機、目的、手段、身心狀況及被害人之意見等一
    切情狀，分別量處如附表所示之刑及諭知易科罰金之折算標
    準，並定其應執行刑及易科罰金之折算標準如主文所示。
四、被告與被害人前已調解成立，被告已當場交付30萬元予被害
    人以賠償被害人所受之損害，有本院調解程序筆錄及準備程
    序筆錄在卷可憑，而被告如犯罪事實㈠至㈥各次向被害人詐
    騙所得之金飾、款項、金項鍊等，均是被告本案之犯罪所得
    ，就犯罪事實㈠被害人寄交予被告價值1萬2450元之金飾及
    如犯罪事實㈡至㈣、㈥所示之匯款，合計為16萬9450元，至於
    犯罪事實㈤所示被告詐騙被害人所得之金項鍊1條，僅能得
    知重量1兩2分3厘，惟純度如何，以及是否具有藝術價值等
    均未可知，並無法推估該項鍊之價值，惟本院認被告既已以
    30萬元與被害人調解成立，並已當場給付現金予被害人，已
    可見被告確已盡力彌補被害人所受之損害，扣除前開16萬94
    50元外，所餘之13萬550元部分，用以賠償被告於犯罪事實
    ㈤所受之財產上損害，如有不足亦應相差無幾，倘再就上開
    金項鍊予以沒收及追徵，恐有侵害被告權利及過苛之虞，爰
    不予宣告沒收，附此敘明。
據上論斷，應依刑事訴訟法第273條之1第1項、第299條第1 項前
段、第310條之2、第454條第1項，判決如主文。
本案經檢察官劉智偉提起公訴，檢察官林士富到庭執行職務。
中　　華　　民　　國　　111 　年　　11　　月　　9 　　日
                  刑事第三庭  法  官  李淑惠
以上正本證明與原本無異。
如不服本判決應於收受判決後20日內向本院提出上訴書狀，並應
敘述具體理由；其未敘述上訴理由者，應於上訴期間屆滿後20日
內向本院補提理由書（均須按他造當事人之人數附繕本）「切勿
逕送上級法院」。
告訴人或被害人對於判決如有不服具備理由請求檢察官上訴者，
其上訴期間之計算係以檢察官收受判決正本之日期為準。
中　　華　　民　　國　　111 　年　　11　　月　　9 　　日
                              書記官  黃國源　
附表
編號 犯罪事實 所犯罪名及處罰     1 犯罪事實欄㈠ 金文馨犯詐欺取財罪，處有期徒刑貳月，如易科罰金，以新臺幣壹仟元折算壹日。  2 犯罪事實欄㈡ 金文馨犯詐欺取財罪，處有期徒刑參月，如易科罰金，以新臺幣壹仟元折算壹日。  3 犯罪事實欄㈢ 金文馨犯詐欺取財罪，處有期徒刑貳月，如易科罰金，以新臺幣壹仟元折算壹日。  4 犯罪事實欄㈣ 金文馨犯詐欺取財罪，處有期徒刑參月，如易科罰金，以新臺幣壹仟元折算壹日。  5 犯罪事實欄㈤ 金文馨犯詐欺取財罪，處有期徒刑肆月，如易科罰金，以新臺幣壹仟元折算壹日。  6 犯罪事實欄㈥ 金文馨犯詐欺取財罪，處有期徒刑肆月，如易科罰金，以新臺幣壹仟元折算壹日。 
附錄本案論罪科刑法條　　　　　　　　　　　　　　　　　　
刑法第339條（普通詐欺罪）
意圖為自己或第三人不法之所有，以詐術使人將本人或第三人之
物交付者，處五年以下有期徒刑、拘役或科或併科五十萬元以下
罰金。
以前項方法得財產上不法之利益或使第三人得之者，亦同。
前二項之未遂犯罰之。